【裁判字號】    97,聲再,5
【裁判日期】    971231
【裁判案由】    分配表異議之訴
【裁判全文】
臺灣士林地方法院民事裁定               97年度聲再字第5號
再審聲請人  甲○○
再審相對人  日盛國際商業銀行股份有限公司
法定代理人  乙○○
上列當事人間債務人異議之訴事件，再審聲請人對於民國95年12
月22日本院士林簡易庭95年度訴字第1521號民事確定裁定及96年
10月11日本院96年度抗字第49號民事確定裁定聲請再審，本院裁
定如下：
    主  文
再審聲請人之聲請駁回。
聲請程序費用由聲請人負擔。
    事  實
一、本件再審聲請人對原確定裁定聲請再審，雖係以訴狀記載聲
    明求為判決：「原判決廢棄」，而揆其訴狀所載理由，乃主
    張本院士林簡易庭95年度士簡字第1521號及本院96年度抗字
    第49號民事裁定有再審事由而提起「再審之訴」云云。惟本
    件兩造間債務人異議之訴事件，係經本院士林簡易庭以95年
    度士簡字第1521號裁定駁回再審聲請人在第一審之訴，並由
    本院以96年度抗字第49號民事裁定駁回抗告及再抗告而確定
    ，要無再審聲請人聲明所載之「判決」可資聲明不服而提起
    再審之訴，應認其係誤以應聲請再審之事件而提起再審之訴
    ，當由法院循聲請再審之程序審斷，並依民事訴訟法第507
    條、第499 條第2 項規定，合併由本院管轄，應先敘明。
二、按再審之訴，應於30日之不變期間內提起。前項期間，自判
    決確定時起算，判決於送達前確定者，自送達時起算，為民
    事訴訟法第500 條第1 項所明定，上開規定依同法第507 條
    規定，於確定裁定之聲請再審準用之。本件再審聲請人係於
    民國97年6 月6 日收受本院95年度抗字第49號確定裁定，有
    送達證書一紙，附卷可稽。嗣再審聲請人於同年月24日向本
    院具狀聲請再審，堪認已經遵守法定期間之規定，尚無不合
    。
三、查再審聲請人在本院士林簡易庭95年度士簡字第1521號債務
    人異議之訴事件起訴主張：再審相對人於執行事件中所陳報
    之利息金額及違約金計算方式，均與所簽契約及承諾不符、
    前後矛盾，有失誠信、公平之原則，再審聲請人已提出背信
    、詐欺罪嫌之刑事告訴云云，並聲明求為判決：剔除93年執
    字第18055 號強制執行金額計算書分配表中次序3 之債權利
    息及違約金。案經本院士林簡易庭以95年度士簡字第1521號
    裁定，認再審聲請人向執行法院就分配表聲明異議未遵守強
    制執行法第39條第1 項所定之期間，其訴為不合法，而駁回
    再審聲請人之訴後，再審聲請人不服提起抗告，復經本院以
    96年度抗字第49號裁定駁回抗告及再抗告而確定等情，業據
    本院調取上開債務人異議之訴卷宗查核無誤。
三、本件再審聲請人對原確定裁定聲請再審，其主張略以：強制
    執行法第39條第1 項規定之立法意旨，在於因一般執行法院
    之收文者與承辦人員非同一，為避免影響分配程序進行，故
    分配表異議之訴應於分配期日一日前為之。惟本件實際執行
    法院為受委託之臺灣金融資產股份有限公司（下稱臺灣金融
    資產公司），該公司採單一窗口作業方式受理分配表之異議
    ，收文者與承辦人員均為同一人即蕭齡宣，與一般執行法院
    程序不同，故實際上臺灣金融資產公司對已知有分配表異議
    之訴時，在處理方式及時效上，應與一般執行法院程序不同
    。原第一審及第二審確定裁定忽略本件分配表異議之訴對實
    質公平正義之追求，有民事訴訟法第496 條第1 項第13款之
    再審事由。為此，對原確定裁定聲請再審云云，並聲明求為
    裁定：原確定裁定廢棄。
四、按當事人發現未經斟酌之證物或得使用該證物，以如經斟酌
    可受較有利益之裁判者為限，依據民事訴訟法第507 條、第
    496 條第1 項第13款規定，固得對確定裁定聲請再審。惟法
    院裁判適用法規或解釋法律，係依職權為之，原無待當事人
    提出證據，再審原告提出其法律上之見解而為有利於己之主
    張，不能謂係民事訴訟法第496 條第1 項第13款之新證物（
    最高法院64年台聲字第58號判例），且該款所謂證物，不包
    含證人在內，故發見新證人不足為再審理由（最高法院29年
    上字第696 號判例意旨參照），即發現新證人或當事人關於
    應如何適用法律之見解，均不屬該條款規定之「證物」，自
    不能據以主張原確定裁判有民事訴訟法第496 條第1 項第13
    款規定之再審事由存在，而提起再審之訴或聲請再審。
五、茲再審聲請人雖執上情主張原第一審、第二審確定裁定，均
    有民事訴訟法第496 條第1 項第13款規定之再審事由存在，
    惟未具體指明所謂未經斟酌或得使用之證據為何，已屬無據
    。縱認其書狀陳及之臺灣金融資產公司經辦人員蕭齡宣為經
    發現之人證，核亦屬證人性質，不能認屬民事訴訟法第496
    條第1 項第13款之證物，且聲請再審理由所指臺灣金融資產
    公司受委託辦理93年度士金拍字第539 號拍賣事務，及本院
    民事執行處受理兩造間94年度執更字第4 號拍賣抵押物強制
    執行事件執行程序進行之詳情，亦已經原第一審法院調取各
    該案卷詳予查核，無未經斟酌執行程序相關證據之情事。至
    原確定第一審、第二審裁定適用法律而為之判斷，再審聲請
    人雖認忽略實質公平正義之追求云云，但此屬其利己之法律
    上見解，仍無民事訴訟法第496 條第1 項第13款規定適用之
    餘地。揆之前揭規定及判例意旨，應認本件原確定第一審、
    第二審確定裁定，均無再審聲請人主張之再審事由存在，是
    其以此聲請再審，為無理由，應予駁回。
六、據上論結，本件聲請再審為無理由。依民事訴訟法第507 條
    、第505 條、第495 條之1 、第449 條第1 項、第78條，裁
    定如主文。
中    華    民    國    97    年    12    月    31    日
                  民事第一庭  審判長法  官  黃小瑩
                                    法  官  許碧惠
                                    法  官  蕭錫証
以上正本證明與原本無異。
如對本裁定抗告，應於裁定送達後10日內向本院提出抗告狀。
中    華    民    國    98    年    1     月    6     日
                                    書記官  林立原


司法院資訊處製作；財團法人民間司法改革基金會備份。
